【裁判字號】    95,交簡上,39
【裁判日期】    951108
【裁判案由】    過失傷害
【裁判全文】
臺灣士林地方法院刑事判決            95年度交簡上字第39號
上  訴  人  臺灣士林地方法院檢察署檢察官
被      告  乙○○
上列上訴人因被告過失傷害案件，不服本院95年度士交簡字第66
7 號中華民國95年4 月29日第一審刑事簡易判決（聲請簡易判決
處刑案號：94年度偵字第12844 號），提起上訴，本院管轄之第
二審合議庭判決如下：
    主  文
上訴駁回。
    事實及理由
一、本案經本院審理結果，認第一審以被告乙○○犯刑法第284
    條第1 項前段之過失傷害罪，判處拘役20日，並諭知易科罰
    金折算之標準為300 元折算一日，認事用法及量刑均無不當
    ，應予維持，並引用第一審簡易判決書記載之事實、證據及
    理由（如附件）。
二、檢察官上訴意旨略稱：茲據告訴人丁○○具狀請求上訴，略
    以被告涉犯過失傷害案件，迄今無和解意願，顯無悔意，原
    審量處拘役20日，似屬過輕，因之請求本檢察官上訴，經核
    尚非顯無理由，爰附送原書狀依法提起上訴云云。經查：
  (一)告訴人丁○○於95年1 月16日偵查中表示同意以新臺幣（下
    同）15萬元與被告達成和解，被告亦表示同意（見偵查卷第
    43頁），嗣於95年1 月25日偵查中告訴人變更和解金額為30
    萬元，被告不同意，致未能達成和解等情（見偵查卷第48頁
    ），顯見被告並非毫無與告訴人和解之意願，是告訴人指稱
    ：被告迄無和解意願云云，至有誤會。
  (二)被告於肇事後，即駕駛汽車載送告訴人及甲○○（載告訴人
    之機車駕駛人）到馬偕醫院就醫，至醫院後被告在醫院等候
    警察前來處理，已據被告於警詢時供述明確（見偵查卷第5
    頁），且為告訴人所不爭執，復經前往處理之臺北市政府警
    察局士林交通分隊警員丙○○於本院審理時證稱：伊確認是
    在馬偕醫院找到雙方當事人（指被告及告訴人），才又跟雙
    方當事人回中山北路的現場等語屬實（見95年10月25日審判
    筆錄第2 頁）。又被告於犯罪未被發覺前，在馬偕醫院向前
    往處理之警員丙○○當場承認為肇事人等情，有臺北市○○○○○道路交通事故肇事人自首情形記錄表在卷可憑，並經
    證人丙○○於本院審理時證述屬實（見95年10月25日審判筆
    錄第2 至3 頁）。本件被告符合自首要件，應無疑義。是告
    訴人另指稱被告不符合自首規定云云，亦有誤解。
  (三)按汽車行駛時，駕駛人應注意車前狀況，並隨時採取必要之
    安全措施。又欲超越同一車道之前車時，須先按鳴喇叭二單
    響或換燈光一次，道路交通安全規則第94條第3 項、第101
    條第3 款前段分別定有明文。本件被害人甲○○騎乘機車（
    搭載告訴人丁○○），原在被告車後，因見被告車往右減速
    慢行，遂自被告車左側超車，被告車頭突然左彎，致發生本
    件行車事故等情，已據證人甲○○於警詢時指述及偵查中證
    述甚詳（見偵查卷第11至13、44頁），核與告訴人於警詢時
    陳述情節吻合（見95年10月13日審判筆錄第3 頁），其等於
    警詢時及偵查中均未陳述甲○○於超車時有按鳴喇叭情事，
    足見甲○○在同一車道駕駛機車時，未注意前方被告車之動
    態，且欲超車時，未按鳴喇叭二單聲或換燈光一次，而貿然
    自左側超車，與有過失，致生本件交通事故，應堪認定。至
    告訴人及甲○○於本院審理時則證稱甲○○於超車時有按喇
    叭云云，應屬迴護自身利益之飾詞，委不足採。
  (四)檢察官於本院審理時併指稱被告尚涉犯道路交通安全規則第
    101 條第4 款「前行車駕駛人聞後行車按鳴喇叭時，被告未
    減速慢行或表示允讓」之過失傷害罪嫌云云，然此部分之事
    實，與現場實際肇事之情節不符，已如上述，是公訴人此部
    分之指述，委無可採，附此敘明。
  (五)綜上所述，本件上訴為無理由，應予駁回。
三、又行為後法律有變更者，適用行為時之法律，但行為後之法
    律有利於行為人者，適用最有利於行為人之法律，刑法第2
    條第1 項定有明文。而被告於犯罪時之刑法第41條第1 項前
    段規定：「犯最重本刑為5 年以下有期徒刑以下之刑之罪，
    而受6 個月以下有期徒刑或拘役之宣告，因身體、教育、職
    業、家庭之關係或其他正當事由，執行顯有困難者，得以1
    元以上3 元以下折算一日，易科罰金。」第2 項規定：「併
    合處罰之數罪，均有前項情形，其應執行之刑逾6 月者，亦
    同。」又被告行為時之易科罰金折算標準，修正前罰金罰鍰
    提高標準條例第2 條前段（現已刪除）規定，就其原定數額
    提高為100 倍折算1 日，則本件被告行為時之易科罰金折算
    標準，應以銀元300 元折算1 日，經折算為新臺幣後，應以
    新臺幣900 元折算為1 日。惟95年7 月1 日修正公布施行之
    刑法第41條第1 項前段則規定：「犯最重本刑為五年以下有
    期徒刑以下之刑之罪，而受六個月以下有期徒刑或拘役之宣
    告者，得以新臺幣一千元、二千元或三千元折算一日，易科
    罰金。」，第2 項規定：「前項規定於數罪併罰，其應執行
    之刑未逾6 月者，亦適用之。」比較修正前後之易科罰金折
    算標準，以95 年7月1 日修正公布施行前之規定，較有利於
    受刑人，則應依刑法第2 條第1 項前段，適用修正前刑法第
    41條第1 項前段規定，定其折算標準。
四、另行為後法律有變更者，依修正前刑法第2 條第1 項之規定
    ，以適用裁判時法為原則，如行為時法有利於行為人，則例
    外適用行為時法；依修正後刑法第2 條第1 項規定，以適用
    行為時法為原則，惟如裁判時法有利於行為人，則例外的適
    用裁判時法。以往實務見解，認原判決未及比較適用新舊法
    時，上訴後，雖比較結果以舊法有利於行為人，而原判決另
    無其他撤銷事由，仍應由本院以此為由撤銷改判。惟修正後
    之規定係以適用行為時法為原則，因此原判決雖未及比較適
    用，然上訴本院後，經比較新舊法，行為後之法律並非較有
    利於行為人，仍應適用行為時法，則原判決適用行為時法即
    無不當，自不構成撤銷之事由，併此敘明。
據上論斷，應依刑事訴訟法第455 條之1 第1 項、第3 項、第36
8 條，判決如主文。
本案經檢察官高俊申到庭執行職務。
中    華    民    國    95    年    11    月    8     日
                  刑事第三庭審判長法  官  蔡明宏
                                  法  官  王沛雷
                                  法  官  周明鴻
以上正本證明與原本無異。
本判決不得上訴。
                                  書記官  丁梅芬
中    華    民    國    95    年    11    月    14    日


司法院資訊處製作；財團法人民間司法改革基金會備份。
